【裁判字號】    98,交上易,350
【裁判日期】    990316
【裁判案由】    過失傷害
【裁判全文】
臺灣高等法院刑事判決               98年度交上易字第350號
上  訴  人
即  被  告  乙○○
上列上訴人即被告因過失傷害案件，不服臺灣士林地方法院98年
度審交易字第493 號，中華民國98年10月27日第一審判決（起訴
案號：臺灣士林地方法院檢察署98年度調偵字第323 號），提起
上訴，本院判決如下：
    主  文
上訴駁回。
乙○○緩刑參年。
    事  實
一、乙○○於民國97年5 月30日晚上9 時15分許，駕駛車牌9227
    －DS號自用小客車，沿臺北市○○區○○路43巷由東往西方
    向行駛，途經同巷16號前時，本應注意車前狀況並隨時採取
    必要之安全措施，而依當時天候雖下雨，然夜間有照明，路
    面無缺陷及障礙物，視距良好，並無不能注意之情形，竟疏
    未注意上揭規定，適有行人甲○○自同巷16號前之騎樓，由
    南往北方向，未依規定行走行人穿越道而直接穿越馬路，乙
    ○○見狀反應不及，其駕駛之上開車號自用小客車左後視鏡
    擦撞甲○○右側身體，致甲○○受有右胸壁、右手肘及右腳
    挫傷之普通傷害。乙○○於肇事後，即向到場處理之臺北市
    政府警察局內湖分局交通分隊警員藍崇民自首坦承肇事經過
    ，並接受裁判。
二、案經甲○○訴由臺灣臺北地方法院檢察署呈請臺灣高等法院
    檢察署檢察長令轉臺灣士林地方法院檢察署檢察官偵查起訴
    。
    理  由
壹、證據能力部分：
    本案以下所引用之卷證資料，並無證據證明係公務員違背法
    定程序所取得，卷內文書證據，亦無刑事訴訟法第159 條之
    4 之顯有不可信之情況與不得作為證據之情形，公訴人、被
    告迄法院言詞辯論終結前均未聲明異議，依刑事訴訟法第15
    9 條至159 條之5 規定，均有證據能力。
貳、實體部分
一、訊據被告乙○○固坦承於上揭時地，駕車與告訴人甲○○發
    生捧狀，致告訴人甲○○傷害，惟矢口否認有何過失傷害犯
    行，辯稱：是甲○○突然從騎樓衝出來要過馬路，我沒有看
    到她，也無從反應，伊並無過失云云。經查：
  (一)被告於前揭時地，駕駛前揭小客車與告訴人發生碰撞，使告
    訴人受有傷害等情，業據告訴人於偵查中指述在卷，並據告
    訴人於具狀提出告訴時，檢附告訴人因本次車禍就醫後，由
    國防醫學院三軍總醫院附設民眾診療服務處出具告訴人受有
    右胸壁、右手肘及右腳挫傷等傷害診斷證明書在卷可憑（97
    年度他字第8870號卷第10、11頁），且有道路交通事故現場
    圖、現場、肇事小客車相片、道路交通事故調查報告表、道
    路交通事故調查報告表(一)(二)等在卷可參（97年度他字第3628
    號卷第14、19至20、22至23頁），此部分車禍之肇事情事，
    堪信屬實。
  (二)被告雖執前詞置辯，惟查：依警製道路交通事故現場圖及現
    場照片所示，案發當日為下雨天，肇事地點之台北市○○區
    ○○路43巷之道路，東、西向為未劃分向線之雙向可通行道
    路，又車禍發生處（位於臺北市○○區○○路43巷16號前）
    距離西側之路口行人穿越道（即斑馬線）約29.8公尺，該路
    段路燈、招牌之照明狀況佳。復據道路交通事故現場圖觀之
    ，並參酌被告及告訴人陳述，肇事當時被告駕駛小客車係沿
    東湖路43巷東向西行駛至肇事處時，其車輛左後視鏡與從東
    湖路43巷16號對面騎樓經過路邊停車後，由南向北穿越道路
    之行人即告訴人右側身體發生擦撞而肇事，而依被告所述其
    當時行車速度約時速20公里，且該處路寬8.1公尺， 雖當時
    路邊有停車，惟無礙於被告查看注意車前狀況之視線，並採
    取必要措施。再者，被告於警詢時亦供稱：「（發現危害狀
    況時距離對方多遠？採取何種措施？）完全沒看到，看到就
    撞到，馬上煞車。」等語（97年度他字第3628號卷第16頁）
    ，益徵被告並未注意車前狀況，採取必要安全措施，始未見
    告訴人自路旁走出穿越道路，因而其車輛左後視鏡與告訴人
    右側身體發生擦撞甚明；而此情，亦據被告於原審坦認在卷
    ，其原審供稱：「（檢察官起訴你的過失是沒有注意到車前
    狀況是否承認？）我承認」等語（原審卷第18頁）。綜述，
    被告以前詞置辯，否認過失傷害犯行，並主張依信賴原則，
    其無過失云云，委無足取。另告訴人雖提出國防醫學院三軍
    總醫院附設民眾診療服務處97年9 月3 日出具載有病名：甲
    ○○疑頸椎第七節神經病變之診斷證明書，認係因本件交通
    事故，肇致告訴人受有前揭病變，惟經函詢該醫院，據函覆
    ：依神經理學及神經電生理檢查結果，張君（甲○○）「疑
    似頸椎第七節神經病變」應非車禍外力所造成等語，有該醫
    院98年2 月6 日院三醫勤自第0980001701號函及所附急診護
    理評估表、病歷存卷足按（97年度他字第3628號卷第50至55
    頁），則依該醫院函文所示，告訴人此部分所稱容有誤會，
    附此敘明。
  (三)按汽車行駛時，駕駛人應注意車前狀況並隨時採取必要之安
    全措施，道路交通安全規則第94條第3 項定有明文。本件被
    告駕駛上開車號自用小客車於上揭時、地，行經上開路段時
    ，本應注意車前狀況，隨時採取必要之安全措施，而依當時
    天候雖雨，然夜間有照明，路面無缺陷及障礙物，且視距良
    好，足見被告並無不能注意之情事，詎被告竟疏未注意上揭
    規定謹慎駕駛，適告訴人甲○○於上揭路段未依規定行走行
    人穿越道而直接穿越馬路，見狀反應不及，被告駕駛之上開
    車號自用小客車左後視鏡擦撞告訴人甲○○右側身體，告訴
    人因而受有如上所述之傷害，被告對於該傷害應有過失甚明
    。又本件經送臺北市車輛行車事故鑑定委員會鑑定，亦同認
    被告乙○○有前述過失，此有該委員會98年3 月3 日北市裁
    鑑自第00000000000 函所附之鑑定意見書在卷可佐（97年度
    他字第3628號卷第56至59頁）可佐，雖該鑑定意見結果認告
    訴人不依規定行走行人穿越道穿越道路為肇事主因，亦有過
    失，然尚不能免除被告過失之責任，是被告之過失行為與被
    害人所受之傷害間，有相當因果關係。綜上，本件事證明確
    ，被告犯行洵堪認定，應依法論科。
二、核被告所為，係犯刑法第284 條第1 項前段之過失傷害罪。
    被告於本件事故發生後雖曾先行離開事故現場，惟於警方未
    發覺之前，主動留下聯絡電話予告訴人甲○○，嗣經告訴人
    母親電話聯絡後，隨即返回現場向到場處理之臺北市政府警
    察局內湖分局交通分隊警員藍崇民主動陳述案發經過，此為
    被告於原審及本院審理中所自承，並有臺北市○○○○○道
    路交通事故肇事人自首情形紀錄表附卷（97年度他字第3628
    號卷第21頁、原審卷第18頁）可參，符合自首之要件，爰依
    刑法第62條前段規定減輕其刑。原審經審理結果，認被告罪
    證明確，因而適用刑法第284 條第1 項前段、第41條第1 項
    前段，第62條前段，刑法施行法第1 條之1 第1 項、第2 項
    前段等規定，並審酌被告本件傷害之過失程度，告訴人未依
    規定行走行人穿越道而逕行穿越馬路，亦有過失，告訴人所
    受傷勢程度，迄今因賠償金額差距甚大致雙方無法達成和解
    ，及被告之品行、智識程度、家庭經濟狀況等一切情狀，量
    處被告有期徒刑二月，並諭知如易科罰金之折算標準，以示
    懲儆，經核其認事用法尚無違誤，量刑亦稱允當，被告仍執
    前詞提起上訴否認犯罪，為無理由，應予駁回。末查，被告
    於偵查、原審中均表示願意賠償和解，於本院調查審理時亦
    表示願意賠償告訴人新臺幣16萬元，惟因雙方金額差距過大
    ，致未達成和解，可認被告有和解誠意，其無任何前科，亦
    有本院前案紀錄表在卷可稽，受此罪刑宣告，應知警惕而無
    虞再犯，爰一併宣告緩刑三年。
據上論斷，應依刑事訴訟法第368 條，刑法第74條第1 項第1 款
，判決如主文。
本案經檢察官陳明光到庭執行職務。
中    華    民    國    99    年    3     月    16    日
                  刑事第四庭  審判長法  官  陳筱珮
                                    法  官  孫惠琳
                                    法  官  邱滋杉
以上正本證明與原本無異。
不得上訴。
                                    書記官  劉貞達
中    華    民    國    99    年    3     月    18    日
附錄本案論罪科刑法條全文－－
刑法第284 條：
因過失傷害人者，處六月以下有期徒刑、拘役或五百元以下罰金
，致重傷者，處一年以下有期徒刑、拘役或五百元以下罰金。
從事業務之人，因業務上之過失傷害人者，處一年以下有期徒刑
、拘役或一千元以下罰金，致重傷者，處三年以下有期徒刑、拘
役或二千元以下罰金。

司法院資訊處製作；財團法人民間司法改革基金會備份。
